```{r, echo = FALSE}
knitr::opts_chunk$set(
  fig.align = "center"
)
```

## Animações de carregamento

É muito comum termos visualizações no nosso app que demoram para serem geradas. Quando estamos carregando o app, isso pode fazer com que parte da UI fique em branco, parecendo que a página está quebrada ou fazendo com que alguém passe em branco pelo output que você teve tanto trabalho para fazer. Quando a visualização está sendo recalculada, o padrão do Shiny é deixar a versão anterior acizentada até que a nova apareça, o que pode gerar estranheza e também passar a ideia de que o aplicativo quebrou.

É uma boa prática sempre avisarmos a quem estiver usando o app que alguma coisa está acontecendo por trás das cortinas. Quando a espera é muito longa, devemos sempre que possível explicar o porquê a pessoa está esperando e dar uma estimativa do tempo. Nesses casos, barras de carregamento são a melhor alternativa. Falaremos delas na próxixa seção.

Quando a espera não é tão grande (entre 2 e 10 segundos, por exemplo), animações giratórias ou de looping infinito podem ser utilizadas para indicar que algo vai aparecer ali e reduzir um pouco a percepção do tempo de espera.

Nesta seção, falaremos de dois pacotes que deixam muito simples a tarefa de incluir essas animações em nossos outputs: o `shinycssloaders` e o `shinyWidgets`.

Se você ainda não tem esses pacotes instalados, ambos estão no CRAN:

```{r, eval = FALSE}
install.packages("shinycssloaders")
install.packages("shinyWidgets")
```

O `shinycssloaders` é um pacote mantido pelo [Dean Attali](https://github.com/daattali) que possui uma única função: `withSpinner()`. Para colocar a animação de carregamento em uma visualização, basta colocar a função `*Output()` dentro da função `withSpinner()`! Sempre que ela estiver sendo calculada, um *spinner* será mostrado no lugar.

Rode o Shiny app abaixo para ver um exemplo:

```{r, eval = FALSE}
library(shiny)

ui <- fluidPage(
  titlePanel("Exemplo shinyWidgets::addSpinner"),
  sidebarLayout(
    sidebarPanel(
      selectInput(
        inputId = "variavel",
        label = "Escolha uma variável",
        choices = names(mtcars)
      )
    ),
    mainPanel(
      shinycssloaders::withSpinner(
        plotOutput(outputId = "histograma"),
        type = 4,
        color = "orange",
        size = 2
      )
    )
  )
)

server <- function(input, output, session) {

  output$histograma <- renderPlot({
    Sys.sleep(5)
    hist(mtcars[[input$variavel]])
  })


}

shinyApp(ui, server)

```

Além de 8 opções de animações diferentes, que você pode trocar no argumento `type`, também é possível ajustar o tamanho, a cor, a cor de fundo e até usar uma imagem própria como animação^[Pode ser uma imagem estática ou GIF.].

Veja [aqui](https://daattali.com/shiny/shinycssloaders-demo/) um Shiny app que apresenta todas as opções de customização do `shinycssloaders`.

O pacote shinyWidgets é mantido pelo pessoal da [dreamRs](https://github.com/dreamRs). Além de diversos widgets muito úteis ^[Alguns deles serão apresentados nas próximas seções.], ele possui a função `addSpinner()`. Assm como a função `shinycssloards::withSpinner()`, basta embrulhar suas funções `*Output()` com a função `addSpinner()` para adicionar a animação às suas visualizações.

São 9 opções de animação, escolhidas por meio do argumento `spin`. Aqui você pode customizar apenas a cor delas. Rode o app a seguir para ver um exemplo.

```{r, eval = FALSE}
library(shiny)

ui <- fluidPage(
  titlePanel("Exemplo shinyWidgets::addSpinner"),
  sidebarLayout(
    sidebarPanel(
      selectInput(
        inputId = "variavel",
        label = "Escolha uma variável",
        choices = names(mtcars)
      )
    ),
    mainPanel(
      shinyWidgets::addSpinner(
        plotOutput(outputId = "histograma"),
        spin = "cube",
        color = "purple"
      )
    )
  )
)

server <- function(input, output, session) {

  output$histograma <- renderPlot({
    Sys.sleep(5)
    hist(mtcars[[input$variavel]])
  })


}

shinyApp(ui, server)

```
