```{r, echo = FALSE}
knitr::opts_chunk$set(
  fig.align = "center"
)
```

# No controle da reatividade {#reatividade2}

No Capítulo 3, vimos que o fluxo de reatividade é disparado por uma mudança em um valor reativo e que termina na atualização de um observer^[Isto é, todos os caminhos de um diagrama de reatividade devem começar com um valore reativo e terminar com um observer]. Também vimos que os valores reativos representam nossos inputs e os observers são as funções `render*()` que criam nossos outputs. Mas inputs e outputs não são a única maneira de criar valores reativos e observers. 

O pacote `shiny` possui funções para criarmos diretamente valores reativos e observers, o que nos permite desenvolver uma porção de novas funcionalidades. Essas funções serão o foco deste capítulo.


## As funções `observe` e `observeEvent`

Os observers são o ponto final de um diagrama de reatividade de um aplicativo Shiny e, sem eles, o fluxo reativo não acontece. As funções `render*()`, que geram os nossos outputs, são o tipo mais comum de observer. Mas eles não são os únicos.

Muitas vezes queremos usar a reatividade para disparar ações que não estão ligadas a geração de outputs, como o registro de informações em bases de dados ou a atualização de elementos da UI.

Nesses casos, podemos utilizar as funções `observe()` e `oberveEvent()`. Elas funcionam de maneira similar às funções `reactive()` e `eventReactive()`, mas em vez de criar expressões reativas, elas são observers.

A função `observe({codigo})` monitora os valores e expressões reativas que estão dentro dela e roda seu código quando algum desses valores são modificados.

A diferença do `observe()` para a função `reactive()` é que a primeira não gera expressões reativas, servindo apenas para códigos que têm efeitos colaterais.

Essa função é muito utilizada com as funções da família `update*()`, que servem para atualizar valores de um input na UI.

Na segunda caixa de seleção do exemplo a seguir, queremos selecionar apenas os filmes do(a) diretor(a) que selecionamos na primeira. Veja que usamos o texto `Carregando...` como um *placeholder* para o segundo `selectInput()`.

```{r, eval = FALSE}
ui <- fluidPage(
  selectInput(
    "dir",
    "Selecione um(a) diretor(a)",
    choices = sort(unique(imdb$diretor))
  ),
  selectInput(
    "filme",
    "Selecione um filme",
    choices = "Carregando..."
  )
)
```

No `server`, atualizamos as escolhas da segunda caixa de seleção com a função `updateSelectInput()`. Veja que, como essa função está dentro de um `observe`, esse código será rodado novamente sempre que o valor de `input$dir` mudar.

```{r, eval = FALSE}
server <- function(input, output, session) {
  observe({
    opcoes <- imdb |> 
      dplyr::filter(diretor == input$dir) |> 
      dplyr::pull(titulo)
    updateSelectInput(
      session,
      inputId = "filme",
      choices = opcoes
    )
  })
}
```

A função `observeEvent()` funciona assim como a `observe()`, mas ela escuta apenas um valor ou expressão reativa, que é definido em seu primeiro argumento, assim como na função `eventReactive()`.

Ela é muito utiliza para disparar ações, como gravar informações em uma base de dados, a partir de botões.

No exemplo a seguir, queremos salvar o e-mail de uma pessoa quando ela clicar no botão "Enviar dados". A função `observeEvent()` roda o código definido dentro dela quando o botão é clicado, salvando o e-mail em um arquivo de texto.

```{r, eval = FALSE}
ui <- fluidPage(
  textInput("email", "Informe seu e-mail"),
  actionButton("enviar", "Enviar dados")
)

server <- function(input, output, session) {
  
  observeEvent(input$enviar, {
    write(input$email, "emails.txt", append = TRUE)
  })
}
```

As funções `observe()` e `oberveEvent()` aumentam bastante o leque de opções dos nossos aplicativos. Agora conseguimos criar fluxos reativos que não estão associados necessariamente a um output. Nessa linha, no nosso próximo post sobre reatividade, falaremos sobre como criar valores reativos que não estão associados a inputs.

## Validação

## As funções `reactiveVal` e `reactiveValues`



